



### Instalación de Paquetes desde Cran


```{r eval=FALSE}
install.packages("vioplot")
```



### Instalación de Varios Paquetes a la vez desde Cran


```{r eval=FALSE}
install.packages("vioplot", "MASS")
```




### Instalación de Paquetes con `devtools`



```{r eval=FALSE}
install.packages("devtools")
```


```{r eval=FALSE}
devtools::install_github("hadley/babynames")
```


## Actualizar, Eliminar y Comprobar Paquetes Instalados 



- Para comprobar que paquetes tenemos instalados en nuestro equipo, usaremos:

```{r eval=FALSE}
installed.packages()
```

- Si nuestro objetivo es eliminar un paquete, podemos hacerlo como en el siguiente ejemplo:

```{r eval=FALSE}
remove.packages("vioplot")
```

- Para comprobar que paquetes necesitan ser actualizados usaremos:

```{r eval=FALSE}
old.packages()
```

- A su vez para actualizar todos los paquetes lo haremos mediante una llamada a la función:

```{r eval=FALSE}
update.packages()
```

- Sin embargo, para actualizar un solo paquete, usaremos de nuevo la instrucción:

```{r eval=FALSE}
install.packages("vioplot")
```





## Carga de Paquetes {#carga-de-paquetes}


```{r echo=FALSE}
library(babynames)
```



Después de cargar el paquete en memoria, ya no será necesario hacer uso de la notación `nombrepaquete::funcion()`, y podremos hacer uso de sus funciones y datos como cualquier paquete base de R:

```{r}
births
```




## Cómo Descargar un Paquete {#como-descargar-un-paquete}

Para descargar de la memoria un cierto paquete podemos hacer uso de la función `detach`. Su uso es el siguiente:

```{r eval=FALSE}
detach("babynames", unload = TRUE)
```





## Diferentes Fuentes de Documentación y Ayuda {#diferentes-fuentes-de-documentacion-y-ayuda}


### Los Archivos de Ayuda



```{r}
help(vioplot, package = "vioplot")
```




















