
# Instalación de Paquetes desde Cran


```{r eval=FALSE}
install.packages("tidyverse")
```



# Instalación de Varios Paquetes a la vez desde Cran


```{r eval=FALSE}
install.packages("tidyverse", "devtools")
```




# Instalación de Paquetes con `devtools`


```{r eval=FALSE}
# Instalación del paquete devtools
install.packages("devtools")
```

```{r}
# Carga del paquete en memoria
library(devtools)
```


```{r eval=FALSE}
# Instalación de la última versión en desarrollo de`tidyverse`
# desde su repositorio github
install_github("hadley/tidyverse")
```


# Carga de paquetes en la Sesión R

```{r}
library(devtools)
```

```{r}
install_github("hadley/tidyverse")
```


# Descarga de Paquetes

```{r}
detach("devtools", unload = TRUE )
```


# Comprobar Paquetes Instalados

```{r}
installed.packages()
```


# Eliminar un Paquete

```{r}
remove.packages(pkgs = "devtools")
```




# Comprobar que Paquetes pueden ser Actualizados

```{r}
old.packages()
```


# Actualizar todos los Paquetes

```{r}
update.packages()
```


# Actualizar sólo un Paquete

```{r}
install.packages("tidyverse")
```





# Consultar Ayuda de un Paquete

```{r}
help("devtools")
```


# Consultar la Ayuda de la Funciones de un Paquete

```{r}
help(install_github, package = "devtools")
```

















