```{r knitsetup, echo=FALSE, results='hide', warning=FALSE, message=FALSE, cache=FALSE}
opts_knit$set(base.dir='./', fig.path='', out.format='md')
opts_chunk$set(prompt=FALSE, echo=TRUE, eval=TRUE, comment='##', results='markup',collapse=TRUE)
# See yihui.name/knitr/options for more Knitr options.
##### Put other setup R code here


# end setup chunk
```

```{r, include=FALSE}
tutorial::go_interactive()
```


# Expresiones y Asignación


El código R está compuesto por una serie de _expresiones_. Ejemplo de expresiones en R incluyen, expresiones aritméticas, [instrucciones de control](../../estructuras_control/estructuras_control.md) (condicionales e iterativas) e instrucciones de asignación. A continuación se muestran ejemplos de expresiones: 



```{r light=FALSE}
#  Expresión aritmética
127 %% 10
```


```{r}
# Instrucción condicional
if (1 > 2) "mayor" else "menor"
```


```{r}
# Instrucción asignación
x <- 1
```

## Instrucciones de Asignación {#asignacion}

Podemos crear nuevos objetos con el operador de asignación __<-__. Todas las instrucciones de asignación dónde creamos objetos, tienen la misma forma:

    nombre_objeto <- valor
 

En lenguaje natural podemos traducirlo como a "este objeto asignale el siguiente valor.

## Construcciones para Agrupar Expresiones {#construcciones}

R proporciona diferentes construcciones para agrupar expresiones:

    - punto y coma
    - paréntesis
    - llaves

### Separando Expresiones con punto y coma

Podemos escribir una serie de expresiones en líneas separadas:


```{r light=FALSE}
x <- 1
y <- 2
z <- 3
```

Alternativamente, podemos colocarlas en la misma línea, separadas por punto y coma:


```{r}
x <- 1; y <- 2; z <- 3
```

### Paréntesis

La notación con paréntesis devuelve el resultado de evaluar la expresión dentro del paréntesis:


```{r}
(x <- 1)
```


```{r}
# es equivalente
x <- 1
x 
```

Agrupar expresiones con paréntesis puede ser usado para modificar la prioridad  en los operadores:


```{r}
# La multiplicación tiene prioridad sobre la suma
2 * 5 + 1
```


```{r}
# En este caso, se calculará primero la suma y después se multiplicará
2 * (5 + 1)
```


### Llaves

Las llaves son usadas para evaluar una serie de expresiones (separadas por nuevas líneas o punto y comas) y, nos devolverán el resultado de la última expresión:




```{r}
{x <- 1; y <- 2; x + y}
```

Usado para agrupar un conjunto de expresiones en el cuerpo de una función:


```{r}
f <- function() {x <- 1; y <- 2; x + y}
f()
```

## Ejercicios

```{r ex="create_a", type="pre-exercise-code"}
b <- 5

```


```{r ex="create_a", type="sample-code"}
# Crea una variable a, igual a 5

# Mostramos a

```


```{r ex="create_a", type="solution"}
# Crea una variable a, igual a 5
a <- 5
# Mostramos a
a
```


```{r ex="create_a", type="sct"}
test_object("a")
test_output_contains("a", incorrect_msg = "Asegurate de mostrar por pantalla `a`.")
success_msg("¡Excelente!")

```

