```{r knitsetup, echo=FALSE, results='hide', warning=FALSE, message=FALSE, cache=FALSE}
opts_knit$set(base.dir='./', fig.path='', out.format='md')
opts_chunk$set(prompt=FALSE, comment='##', results='markup', echo=TRUE, eval=TRUE, collapse=TRUE)
```


<!-- ```{r, include=FALSE} -->
<!-- tutorial::go_interactive() -->
<!-- ``` -->



# Valores Especiales

Para ayudarnos con los cálculos aritméticos R, soporta cuatro valores numéricos especiales:

- Inf
- -Inf
- NaN
- Na

Los dos primeros, son la forma positiva y negativa para valores infinitos. __NaN__ (del inglés, "not-a-number") significa que nuestro cálculo o no tiene sentido matemático o que podría no haberse realizado correctamente. __NA__ (del inglés, "not available") representa un valor desconocido.

## Inf y -Inf {#inf}

Si una computación resulta en un número que es demasiado grande, R devolverá `Inf` para un numero positivo y `-Inf` para un número negativo (esto es un valor infinito positivo y infinito negativo, respectivamente):


```{r}
2 ^ 1024
```


```{r}
- 2 ^ 1024
```

Esto es también cierto cuando hacemos la división entre 0:


```{r}
1 / 0
```

## NaN {#nan}


En ocasiones, una computación producirá un resultado que no tiene sentido. En estos casos, R devolverá `NaN` (del inglés, "not a number"):


```{r}
Inf - Inf
```


```{r}
0 / 0
```


## NA {#na}

En R, los valores `NA` son usados para representar valores desconocidos. (NA es la abreviación "not available"). Nos encontraremos valores NA en texto importado a R (representando valores desconocidos) o datos importados desde bases de datos (para reemplazar valores __NULL__).

A modo de ejemplo, si el vector `peso` recoge los pesos de 5 personas, habiéndose perdido el cuarto valor, se codificaría como:

```{r}
peso <- c(77, 68, 85, NA, 73)
```

Si pretendemos calcular el peso medio, obtendremos como resultado un valor perdido:

```{r}
mean(peso)
```

Si, en cualquier caso, deseamos calcular la media de los pesos efectivamente disponibles,
utilizaríamos la opción de _eliminar valores perdidos_ (del inglés, NA remove) que se declara
como `na.rm=TRUE`:

```{r}
mean(peso, na.rm = TRUE)
```

