---
title: "Estructuras iterativas"
author: "Rubén Sánchez Sancho"
date: "01 de Octubre de 2017"
output: ioslides_presentation
logo: ./logo.png
highlight: TRUE
incremental: TRUE
widescreen : TRUE
---
<style>
h2 { 
   font-size: 36px; 
   line-height: 65px; 
   letter-spacing: -2px; 
   color: #FFFFFF;
} 
</style>

<style>
h3 {
  font-size: 26px;
  letter-spacing: -1px;
  line-height: 2;
  font-weight: inherit;
  color: #797979;
  padding: 0px;
}
</style>

<style>
.title-slide {
  background-color: #8BBB27;
}
</style>

<style>
slides > slide.backdrop {
  background:#262D35;
}
</style>

<style>
slides > slide {
  font-size: 22px;
  padding: 40px 60px 50px 100px;
}
</style>

<style>
pre {
  width : 100%;
  padding: 10px 15px 10px 15px;
  left: 0px;
  background-color: #2A3137;
}
</style>

<!-- <style> -->
<!-- pre { -->
<!--   width : 100%; -->
<!--   padding: 10px 15px 10px 15px; -->
<!--   left: 0px; -->
<!--   background-color: #7E7E7E; -->
<!--   color:white; -->
<!-- } -->
<!-- </style> -->

<style>
code {
  font-size: 95%;
  font-family: 'Source Code Pro', 'Courier New', monospace;
  color: white;

}
</style>

<style>
.prettyprint {
  background-color: #c4c6c6;
}
</style>

<style> 
slides > slide:not(.nobackground):before {
  margin: 40px 5px;
}
</style>

<style>
table.rmdtable th { 
   color: #515151; 
   background: -webkit-gradient(linear, 50% 0%, 50% 100%, color-stop(40%, #CED815), color-stop(80%, #989e1d)) no-repeat; 
   background: -webkit-linear-gradient(top, #CED815 40%, #989e1d 80%) no-repeat; 
   background: -moz-linear-gradient(top, #CED815 40%, #989e1d 80%) no-repeat; 
   background: -o-linear-gradient(top, #CED815 40%, #989e1d 80%) no-repeat; 
   background: linear-gradient(top, #CED815 40%, #989e1d 80%) no-repeat; 
 } 
</style>

<style>
table.rmdtable {
  width: 15%;
  border-collapse: -moz-initial;
  border-collapse: initial;
  border-spacing: 2px;
  border-bottom: 1px solid #797979;
}
</style>

<style>
table.rmdtable tr > td:first-child, table th {
  font-weight: 600;
  color: #515151;
}
</style>

<style>
table.rmdtable td, table th {
  font-size: 14px;
  padding: 1em 0.5em;
}
</style>



```{r setup, include=FALSE}
knitr::opts_chunk$set(echo = TRUE, eval = TRUE, warning = TRUE, error = TRUE )
```

## Bucle __`for`__ {.build .smaller}

__Ejemplo:__


```{r}
# Creamos un vector aleaotorio de 5 observaciones
observaciones <- sample(1:50, 5, replace = TRUE)
```



```{r}
# Inicializamos `suma` de todas las observaciones
suma <- 0
```

```{r}
# Creamos un bucle for que calcula la media
for(i in seq_along(observaciones)) {
  suma <-  observaciones[i] + suma
  media <- suma / length(observaciones)
}
```

```{r}
# Mostramos por pantalla la media
media
```


## Bucles __`for`__ Anidados {.build .smaller}


```{r}
# Creamos dos matrices cuadradas
m1 <- matrix(sample(1:100, 9, replace = TRUE), nrow = 3)
m2 <- matrix(sample(1:100, 9, replace = TRUE), nrow = 3)
```


```{r}
# Inicializamos la matriz que contendra m1+m2
suma <- matrix(nrow = 3, ncol = 3)

```


```{r}
# Para cada fila y cada columna, realizamos la suma elemento a elemento 
for(i in 1:nrow(m1)) {
  for(j in 1:ncol(m1)) {
    suma[i, j] <- m1[i, j] + m2[i, j]
  }
}
# Mostramos por pantalla la suma de m1+m2
suma
```


## Bucle __`while`__

__Ejemplo:__


```{r}
# Algoritmo que muestra por pantalla los 5 primeros números naturales
n = 1
while(n <= 5) {
  print(n)
  n = n + 1
}
```

## Bucle __`repeat`__ {.smaller}

Como alternativa al ejemplo anterior, podríamos codificar el algoritmo como:

```{r}
# Algoritmo que muestra por pantalla los 5 primeros números naturales
n = 1
repeat {
  if(n <= 5) {
    print(n)
    n = n +1
  } else {
    break
  }
}
```

## Cláusula __`break`__  | Calcular la Matriz Triangular Superior y la Diagonal Principal de una Matriz. {.build .smaller} 

__Ejemplo:__

```{r}

# Creamos una matriz cuadrada de 6 x 6
m <-matrix(data = sample(x = 10, size = 36, replace = TRUE),
           nrow = 6,
           ncol = 6
)
```


```{r}
# Mostramos por pantalla `m`
m
```

## Cláusula __`break`__  | Calcular la Matriz Triangular Superior y la Diagonal Principal de una Matriz. {.build .smaller} 



```{r}

# Creamos un vector para la diagonal principal
diagonal_principal <- vector(mode = "integer", length = nrow(m))
```



```{r}

# Diagonal principal inicializado con todos sus valores a cero
diagonal_principal
```


## Cláusula __`break`__  | Calcular la Matriz Triangular Superior y la Diagonal Principal de una Matriz. {.build .smaller} 


```{r}

# Algoritmo que calcula la matriz triangular inferior y su diagonal principal
for (i in 1:nrow(m)) {
  for (j in 1:ncol(m)) {
    if (i == j) {
      break
    } else {
      m [i, j] <- 0
    }
    
  }
  diagonal_principal[j] <- m[i, j]
}
```

## Cláusula __`break`__  | Calcular la Matriz Triangular Superior y la Diagonal Principal de una Matriz. {.build .smaller} 


```{r}
# Mostramos por pantalla diagonal principal
diagonal_principal
```


```{r}
# Mostramos por pantalla matriz inferior de m
m
```



## Cláusula __`next`__


```{r}
for (i in 1:10) {
  if(i %% 2)
    next
    print(i)
}
```

## Alternativas al Uso de Bucles en R


## Alternativas al Uso de Bucles en R

Sirva de ejemplo el siguiente algoritmo que calcula el cuadrado de cada elemento en una secuenca de 1 a `n`, el cual puede realizarse elemento a elemento mediante el bucle `for` como:

```{r}
n <- 5
res <- rep(NA_integer_, n) 
for (i in seq_len(n)) {
  res[i] <- i ^ 2
}
res
```



## Alternativas al Uso de Bucles en R | Vectorización


Si bien, podemos usar como alternativa la vectorización nativa de R:

```{r}
n <- 5
seq_len(n) ^ 2
```

## Alternativas al Uso de Bucles en R | El Conjunto de Funciones __`apply`__ {.build}

* Nos permite manipular una selección de elementos en estructuras de datos de forma __repetitiva__.

* Nos permiten __iterar__ por los elementos sin tener que utilizar una construcción iterativa.

* Toman como entrada una estructura de datos y una función y aplican esta función a cada elemento.

## Alternativas al Uso de Bucles en R | El Conjunto de Funciones __`apply`__ 

* apply
* lapply
* sapply
* vapply
* mapply
* rapply
* tapply

Podemos consultar la documentación en RStudio mediante la instrucción:

```{r eval=FALSE}
?apply
```

## Alternativas al Uso de Bucles en R | El Conjunto de Funciones __`apply`__ 

El algoritmo del cuadrado de una secuencia de 1 a `n` se puede calcular mediante `sapply`:


```{r}
n <- 5
sapply(1:n, function(x) x^2)
```


## Alternativas al Uso de Bucles en R | 



## Alternativas al Uso de Bucles en R | El paquete

__Instalación__:

```{r eval=FALSE}
# La manera mas facil de conseguir `purrr` es instalar el ecosistema tidyverse
install.packages("tidyverse")
```


```{r eval=FALSE}
# Alternativamente, podemos instalar solo purrr:
install.packages("purrr")
```

## Alternativas al Uso de Bucles en R | El paquete

Por último, el algoritmo del cuadrado de una secuencia de 1 a `n` se puede calcular mediante `purrr::map()`:


```{r}
n <- 5
map_dbl(1:n,  function(x) x ^ 2)
```


## Alternativas al Uso de Bucles en R | El paquete





































