```{r knitsetup, echo=FALSE, results='hide', warning=FALSE, message=FALSE, cache=FALSE}
opts_knit$set(base.dir='./', fig.path='', out.format='md')
opts_chunk$set(prompt=FALSE, comment='', results='markup', eval=TRUE, echo=TRUE)
# See yihui.name/knitr/options for more Knitr options.
##### Put other setup R code here
library(jsonlite)
library(xml2)
library
# end setup chunk
```


<!-- ```{r, include=FALSE} -->
<!-- tutorial::go_interactive() -->
<!-- ``` -->





# Lectura de archivos JSON en R

Para importar archivos [JSON](http://json.org/), primero necesitamos instalar y/o cargar el paquete [jsonlite](https://cran.r-project.org/web/packages/jsonlite/vignettes/json-aaquickstart.html).

## Instalación

Podemos instalar `jsonlite`desde CRAN:

```{r eval=FALSE}
# Instalamos el paquete
install.packages("jsonlite")
```

## Uso

Para importar archivos JSON haremos uso de la función `fromJSON()`:


```{r eval=FALSE}
# Cargamos `rjson`
library(rjson)
```

```{r eval=FALSE}
# Importamos los datos desde un archivo json
fromJSON(txt = "data/Water_Right_Applications.json")
```




# Lectura de archivos XML en R

Si deseamos importar archivos [XML](https://es.wikipedia.org/wiki/Extensible_Markup_Language), una de los métodos más fáciles es mediante el uso del paquete [XML2](https://www.rdocumentation.org/packages/xml2/versions/1.1.1).

## Instalación

Podemos installar `xml2`desde CRAN:

```{r eval=FALSE}
install.packages("xml2")
```

o podemos instalar la versión en desarrollo en GitHub, con la ayuda de `devtools`:

```{r eval=FALSE}
install_github("r-lib/xml2")
```

## Uso

Mediante la función `read_xml()` podemos importar archivos XML:

```{r}
# Cargamos el paquete
library(XML)
# Importamos los datos XML 
read_xml("data/Water_Right_Applications.xml")
```


# Lectura de datos de tablas HTML en R

Para importar tablas HTML necesitaremos del paquete [`rvest`](https://www.rdocumentation.org/packages/rvest/versions/0.3.2).

## Instalación 

Para conseguir la última versión desde CRAN

```{r eval=FALSE}
install.packages("rvest")
```

Para descargar la versión en desarrollo desde su repositorio en GitHub:

```{r}
# install.packages("devtools")
devtools::install_github("hadley/rvest")
```


## Uso

```{r eval=FALSE}
library(rvest)
```

```{r}
html <- read_html("https://es.wikipedia.org/wiki/Anexo:Países_y_territorios_dependientes_por_población")
table <- xml_find_first(html, "//table")
df <- (html_table(table))
df
```



















